臺灣士林地方法院刑事判決　　　　　　 99年度簡上字第181號
公　訴　人　臺灣士林地方法院檢察署檢察官
上　訴　人　李志浩
即　被　告
上列上訴人即被告因竊盜案件，不服本院士林簡易庭99年度士簡
字第694 號中華民國99年9 月3 日第一審刑事簡易判決（聲請簡
易判決處刑案號：臺灣士林地方法院檢察署99年度偵字第9195號
），提起上訴，本院自為第一審判決如下：
    主  文
原判決撤銷。
李志浩無罪。
    理  由
一、公訴意旨略以：被告李志浩與綽號「小林」之真實姓名年籍
    不詳男子共同意圖為自己不法所有，基於竊盜之犯意聯絡，
    於民國99年5 月25日上午11時16分許，駕駛車號8437-NS 號
    自用小客貨車至告訴人汪英疇經營之餌王釣具行（址設臺北
    縣八里鄉○○路○ 段128 號，因99年12月25日臺北縣改制為
    直轄市，現為新北市○里區○○路○ 段128 號），兩人在店
    內逗留徘徊約30分鐘，「小林」先拿取貨架上夏威夷別針數
    包及釣魚用轉環1 只，趁被告前往櫃臺擋住告訴人視線之際
    ，迅速置入口袋得手並帶出店外。「小林」另換背黑色背包
    進入店內，復接續拿取五彩布線4 捲在手，由被告先走向櫃
    臺擋住告訴人視線，「小林」隨後跟上，兩人蹲下時，「小
    林」乘機將布線置入其所攜帶之背包內而竊取得手。嗣被告
    及「小林」離去後，告訴人巡視店內物品，發覺短少，經調
    閱監視器畫面始悉上情而報警查獲，因認被告涉犯刑法第32
    0 條第1 項竊盜罪嫌云云。
二、按犯罪事實應依證據認定之，無證據不得認定犯罪事實；不
    能證明被告犯罪者，應諭知無罪之判決，刑事訴訟法第154
    條第2 項、第301 條第1 項分別定有明文。又事實之認定，
    應憑證據，如未能發現相當證據，或證據不足以證明，自不
    能以推測或擬制之方法，為裁判基礎；且認定犯罪事實所憑
    之證據，雖不以直接證據為限，間接證據亦包括在內，然而
    無論直接證據或間接證據，其為訴訟上之證明，須於通常一
    般之人均不致有所懷疑，而得確信其為真實之程度者，始得
    據為有罪之認定，倘其證明尚未達到此一程度，而有合理之
    懷疑存在而無從使事實審法院得有罪之確信時，即應由法院
    為諭知被告無罪之判決，有最高法院40年台上字第86號判例
    、76年台上字第4986號判例可資參照。次按刑事訴訟法第16
    1 條已於91年2 月8 日修正公布，修正後同條第1 項規定：
    檢察官就被告犯罪事實，應負舉證責任，並指出證明之方法
    。因此，檢察官對於起訴之犯罪事實，應負提出證據及說服
    之實質舉證責任。倘其所提出之證據，不足為被告有罪之積
    極證明，或其闡明之證明方法，無從說服法官以形成被告有
    罪之心證，基於無罪推定之原則，自應為被告無罪判決之諭
    知，更有最高法院92年台上字第128 號判例意旨足參。
三、公訴人認被告涉有前開犯行，無非以被告供述曾於上開時間
    與「小林」前往該處購物等情、證人即告訴人證詞、監視器
    翻拍光碟、臺灣士林地方法院檢察署檢察官勘驗筆錄及翻拍
    照片、警製翻拍照片等為其論據。訊之被告雖不否認於上開
    時間由伊駕駛車輛搭載「小林」一同前往告訴人所經營釣具
    行內購物，惟堅詞否認有何共同竊盜之犯行，辯稱：當天伊
    購買很多物品，沒有注意到「小林」行竊，直至警察通知伊
    到案看了監視器畫面才知道，後來有到各釣魚場找「小林」
    才知道他真實姓名年籍，並請他來作證等語。
四、經查：
  (一)被告於99年5 月25日上午11時16分許，駕駛車號8437-NS 號
    自用小客貨車至上址告訴人所經營之餌王釣具行，並與一名
    男子共同進入購買物品，伊二人結帳離去之後經告訴人清點
    發覺商品櫃上夏威夷別針、釣魚用轉環及五彩布線短少一情
    ，為被告所不爭執，且經證人即告訴人證述在卷，並有監視
    器光碟及翻拍照片、勘驗筆錄可參，應堪認定。
  (二)惟依前開監視器翻拍照片所顯示，僅能看出動手行竊並將所
    竊得之物置入背包內之人均為畫面上除被告以外之另名男子
    即「小林」；又檢察官勘驗筆錄雖記載「被告走向櫃臺堵住
    老闆視線，小林趁機將東西放入口袋」、「被告與小林二人
    走向櫃臺，同時蹲下，小林趁勢將布線放入背包內」等情，
    然「被告走向櫃臺」、「被告蹲下」等動作是否為被告故意
    遮擋告訴人視線以便動手行竊之「小林」可以藏放所竊得之
    物，實無從由畫面得知，而無法遽認。
  (三)又證人即被告所提供「小林」年籍資料之齊瑞林於本院審理
    中證稱：與被告是經由釣魚網站認識，被告為討論版版主，
    曾有幾次與被告一同到釣具行購買物品，99年5 月25日當天
    也有搭被告的順風車一起到龍米路上的餌王釣具行買東西，
    伊是趁被告去結帳正與老闆交談，老闆沒有注意貨架時，趁
    機竊取了貨架上的五彩布線，至於夏威夷別針及釣魚用轉環
    是伊之前在其他釣具行所購買，但因尺寸不合，所以在某次
    自己到餌王釣具行買東西時趁機調換的，不是99年5 月25日
    當天，被告並不知道伊偷東西的事，伊也沒有要被告掩護；
    案發後有到之前與被告聊過的海王海釣場看釣況而遇到被告
    ，經被告詢問此事，伊才告訴被告此事為伊所做等語（見本
    院卷第22至26頁），是證人齊瑞林坦承本件竊盜犯行為伊一
    人所為。
  (四)綜上，依前開監視器翻拍照片畫面所顯示及證人齊瑞林所證
    述內容，本件實際動手行竊之人為證人齊瑞林，而同行之被
    告對此犯行並無犯意聯絡，亦無行為分擔，此外復查無其他
    證據足證被告涉有公訴意旨所指之竊盜犯行，本應為被告無
    罪之諭知。而原審於99年9 月3 日逕依簡易程序諭知被告有
    罪之判決，尚有未洽，被告上訴意旨指摘原判決有罪之認定
    不當為有理由，應由本院合議庭將原判決撤銷，改依通常程
    序自為第一審判決，並諭知被告無罪之判決。
五、證人齊瑞林所涉竊盜罪嫌應由檢察官另行依法處理，亦附此
    說明。
據上論斷，應依刑事訴訟法第455 條之1 第3 項、第369 條第1
項前段、第364 條、第451 條之1 第4 項但書第3 款、第452 條
、第301 條第1 項，判決如主文。
本案經檢察官許恭仁到庭執行職務
中    華    民    國  100     年    1     月    14    日
                  刑事第七庭  審判長法  官  王美玲
                                    法  官  張明儀
                                    法  官  黎惠萍
以上正本證明與原本無異。
如不服本判決應於收受送達後10日內向本院提出上訴書狀，並應
敘述具體理由。其未敘述上訴理由者，應於上訴期間屆滿後20日
內向本院補提理由書( 均須按他造當事人之人數附繕本) 「切勿
逕送上級法院」。
                                    書記官 林志忠
中    華    民    國  100     年    1     月    14    日